最　高　行　政　法　院　判　決　　　　　　　　　九十一年度判字第一一七一號
　　再 審原 告　乙○○
　　　　　　　　　　　　　　　.
　　再 審被 告　財政部臺北市國稅局
　　代　表　人　張盛和
右當事人間因綜合所得稅事件，再審原告對本院中華民國八十八年六月三日八十八年
度判字第二一二三號判決提起再審之訴。本院判決如左：
　　主  文
再審之訴駁回。
再審訴訟費用由再審原告負擔。
　　事  實
緣再審原告八十一年度綜合所得稅結算申報，再審被告以其漏報取自國防部中山科學
研究院（以下簡稱中科院）之薪資所得計新臺幣（下同）四三六、三二○元，乃核定
補徵稅額四六、○六八元。再審原告不服，申經復查結果，未准變更，循序提起訴願
、再訴願遞遭決定駁回，提起行政訴訟，亦遭本院八十八年判字第二一二三號判決（
下稱原判決）駁回，遂以原判決有現行行政訴訟法第二百七十三條第一項第一款、第
十三款（相當於修正前行政訴訟法第二十八條第一款、第十款）及第十四款再審事由
，提起再審之訴，茲摘兩造訴辯意旨如次：
甲、再審原告起訴意旨及補充理由略謂：
一、再審被告於前訴訟程序中，並未就其逾越復查決定期限之過失作任何說明，顯已
    承認錯誤，而原判決竟主動為之脫罪，顯屬不當；尤其原判決將法律對政府機關
    之行為規定解釋為「訓示規定」，而對人民之規定則稱之為「法定不變期間」，
    實使再審原告無法信服。法律之尊嚴建立在不分彼此人人遵從，司法機關更應立
    於公正超然之立場主持正義，不宜參與訴訟而造成角色混淆。由行政院秘書長八
    十七年九月二日台八十七訴字第四三一二五號函，足證訴願法第二十條及第二十
    七條需受尊重與遵守，對於違背該兩條規定者，鈞院實宜直接作出該行為為無效
    之判決。
二、各項給予是否屬於依法應免稅之獎勵金或應稅之勞務所得，究應由何人決定，審
    之所有相關法令均無明確規定，目前國內各單位之作法亦莫衷一是，若依財稅機
    關所稱「按月定額發給者為薪資」論之，則「論件計酬者」所得每月不同，是否
    即不算薪資所得。由此觀之，給予之本質精神應重於發放方式，再審原告於前訴
    訟程序中對於系爭品位加給之異於薪資所得已一再說明，且中科院八十一年十一
    月三日（八一）訓誠字第一六八七三號函亦明確界定系爭品位加給性質異於一般
    勞務所得，而原判決對上述有利證物未予斟酌，逕予判決。
三、要求言詞辯論為修正前行政訴訟法第十九條賦予各當事人之權利，一經提出，即
    不可以「核無必要」為由而予拒絕，為此再請鈞院依法接受再審之請求並召開言
    詞辯論。
四、再審被告對再審原告所訴各點全無說明，僅一再重覆無法源依據之「依職級按月
    定額發給者應屬各該研究人員之薪資所得」等語，而對於該項給予之本質、究屬
    應免稅或課稅之決定權誰屬及發放方式等均未置一詞。
五、綜上所述，原判決有現行行政訴訟法第二百七十三條第一項第一款、第十三款及
    第十四款之情形，請行言詞辯論後，廢棄原判決，撤銷原核定、復查決定、訴願
    及再訴願決定，並退還已繳之稅款及利息等語。
乙、再審被告答辯意旨略謂：
一、中科院之預算雖分別依計畫編列人事費支應其員工之各項給與，但實際上領受「
    品位加給」或「技術津貼」之非軍職人員，無論配屬之單位或參與不同計畫，悉
    依該院所訂「科技人員品位加給支給標準」、「技術員薪給標準表」之等級，每
    月按職級定額領取「品位加給」或「技術津貼」，該院與其聘僱人員之約定事項
    亦載明所指薪給，除實物代金及眷補費外，包括全部給與，是以該院非軍職人員
    所領受之「品位加給」或「技術津貼」，核屬其在職務上或工作上因提供勞務所
    取得之報酬。另財政部臺灣省北區國稅局於八十二年間曾派員前往該院現場瞭解
    結果，該院支付非軍職人員之「品位加給」及「技術津貼」係採按月給付方式，
    並非按研究計畫個案給付，復經中科院八十一年十一月三日（八一）訓誠字第一
    六八七三號函致該局說明該院各類薪資扣繳所得狀況：「本院於年度開始即訂有
    各項研究計畫，並按照研究計畫逐月實施。各項研究計畫除一般經費外，為鼓勵
    科技人員竭盡心智參與研發工作，另編列研發人員研究補助費及技術津貼。為便
    利作業，研發人員研究補助費係按月發放方式，再經由成本歸戶手續，回歸計畫
    預算內（研究補助費採個案給付，必將增加人力及作業之負擔，不符經濟效益）
    。」等語，足見中科院給付非軍職員工之「品位加給」及「技術津貼」之所得，
    屬經常性補助費給與，且依職級按月定額支給，為提供勞務所取得之報酬，依行
    為時所得稅法第四條第八款但書及第十四條第一項第三類之規定，核非免稅之研
    究補助費所得，乃屬應課稅之薪資所得，殆無疑義。又本件原核定發單補徵稅款
    ，並未逾稅捐稽徵法第二十一條所定核課期間，所稱基於信賴利益不宜追溯補徵
    等節，殊無足採。
二、再審原告主張之各節，業經鈞院前審判決詳為審酌予以論駁在案，並無適用法規
    錯誤之情形，再審原告仍執前詞反覆訴求，殊難謂為有理由，又其以原判決「適
    用法規錯誤」之理由，提起再審之訴，亦僅為再審原告於法律上見解之歧異，要
    難符合修正前行政訴訟法第二十八條第一款規定之要件。
三、綜上所述，再審原告所述核不足採，請求駁回再審之訴等語。
　　理  由
一、本件再審被告代表人業已更換，再審被告陳明由新代表人張盛和承受訴訟，於法
    無違，應予准許，合先明。
二、按「有左列各款情形之一者，得以再審之訴對於確定終局判決聲明不服。但當事
    人已依上訴主張其事由或知其事由而不為主張者，不在此限︰一、適用法規顯有
    錯誤者。‧‧‧十三、當事人發見未經斟酌之證物或得使用該證物者。但以如經
    斟酌可受較有利益之裁判者為限。十四、原判決就足以影響於判決之重要證物漏
    未斟酌者。」行政訴訟法第二百七十三條第一項第一款、第十三款（即修正前同
    法第二十八條第一款、第十款）、第十四款分別定有明文。而所謂「適用法規顯
    有錯誤者」，係指原判決所適用之法規與該案應適用之現行法規相違背，或與解
    釋判例有所牴觸者而言。至於法律上見解歧異，再審原告對之縱有爭執，要難謂
    為適用法規錯誤，而據為再審之理由。另所謂「當事人發見未經斟酌之重要證物
    者」，係指該證物在前訴訟程序時業已存在，而為當事人所不知或不能使用，今
    始知悉或得予利用者而言，且以如經斟酌可受較有利益之裁判者為限，始得據以
    提起再審之訴。
三、本件再審原告八十一年度綜合所得稅結算申報，再審被告以其漏報取自中科院之
    薪資所得四三六、三二○元，乃核定補徵稅額四六、○六八元。再審原告不服，
    循序提起行政訴訟，原判決以：系爭薪資所得四三六、三二○元，係中科院給付
    之品位加給，而中科院之預算雖分別依計畫編列人事費支應員工之各項給與，然
    實際上領受科技品位加給或技術津貼之非軍職人員，無論配屬之單位或參與不同
    計畫，悉依該院所訂「科技人員品位加給支給標準表」、「技術員薪給標準表」
    之等級，每月按級定額領取科技品位加給或技術津貼。中科院聘僱人員之約定事
    項亦載明薪給除實物代金及眷補費外，包括全部給與，且財政部臺灣省北區國稅
    局曾於八十二年間派員前往中科院查閱資料無誤，該院支付非軍職人員之科技品
    位加給及技術津貼係採按月給付方式，並非按研究計畫個案給付，中科院本年度
    開具之扣繳憑單亦全數列為薪資所得。又依行為時所得稅法第七條第四項及第二
    條第一項之規定，再審原告既有非屬該法第四條規定之免稅所得，自應依法報繳
    綜合所得稅。又中科院八十一年十一月三日（八一）訓誠字第一六八七三號函致
    財政部臺灣省北區國稅局，說明該院各類薪資扣繳所得稅狀況，略以該院於年度
    開始即訂有各項研究計畫，並按照研究計畫逐月實施。各項研究計畫除一般經費
    外，為獎勵科技人員竭盡心智參與研發工作，另編列研發人員研究補助費及技術
    津貼。為便利作業，研發人員研究補助費係採按月發放方式，再經由成本歸戶手
    續，回歸計畫預算內（如研究補助費採個案給付，必將增加人力及作業之負擔，
    不符經濟效益）等語，足見中科院給付非軍職員工之品位加給及技術津貼，屬經
    常性給與，且依職級按月定額支給，為提供勞務所取得之報酬，依行為時所得稅
    法第四條第八款但書及第十四條第一項第三類之規定，核非免稅之薪資所得，應
    無所稱「信賴保護」原則或誠信原則之適用，亦無再審被告默示同意免稅可言，
    再審原告自應按其取得之薪資所得申報納稅，其未依規定申報，再審被告予以併
    課，與依法行政或不溯及既往原則無違。且按現行所得稅法對此相關之規定條文
    ，係於五十二年制訂迄今，對系爭「品位加給」及「技術津貼」應依法課徵所得
    稅之規定並未修正，再審被告依所得稅法規定補徵八十一年度綜合所得稅，並未
    逾稅捐稽徵法第二十一條所定核課期間，依法並無不合。至所得稅法第八十九條
    第二項，乃就扣繳義務人未履行扣繳責任，而有行不明或其他情事，致無從追
    究之情形，所為之特別規定，並未排除扣繳義務人短扣稅款時，稽徵機關得逕向
    納稅義務人徵收短扣稅款之職權，尤其並未排除納稅義務人之納稅義務。再審原
    告主張再審被告未向扣繳義務人要求賠繳之前，不得向再審原告徵收漏繳之稅款
    ，並無理由。再審原告所訴，核不足採，一再訴願決定遞予維持，亦無不合，本
    件事證已臻明確，再審原告請求行言詞辯論，核無必要等情，而判決駁回再審原
    告在前程序之訴，核其所適用之法規與該案應適用之現行法規並無違背，與解釋
    判例，亦無牴觸，並無所謂適用法規顯有錯誤之情形。
四、再審原告雖以如事實欄所示各節，主張原判決有行政訴訟法第二百七十三條第一
    項第一款、第十三款（相當於修正前同法第二十八條第一款、第十款）及第十四
    款之再審事由，提起本件再審之訴。經查：
（一）稅捐稽徵法第三十五條第四項固規定：「稅捐稽徵機關對有關復查之申請，應
      於接到申請書後二個月內復查決定，並作成決定書，通知納稅義務人。」惟同
      條第五項復規定：「前項期間屆滿後，稅捐稽徵機關仍未作成決定者，納稅義
      務人得逕行提起訴願。」由此足見復查決定之期限屆滿後，並非即不得再作成
      復查決定，其後作成之復查決定，法律並未規定其為無效。另修正前訴願法第
      二十條規定：「訴願之決定，自收受訴願書之次日起，應於三個月內為之；必
      要時得予延長一次。但不得逾二個月，並通知訴願人。」惟依同法第二十一條
      「訴願逾前條期限不為決定者，訴願人得逕向有管轄權機關提起再訴願。」之
      規定，訴願決定期間屆滿後，亦非不得作成訴願決定，其後作成之訴願決定，
      法律亦未規定其為無效。是再審原告主張復查決定、訴願決定期間屆滿後始作
      成之復查決定、訴願決定為無效云云，尚乏法律依據。
（二）再審原告於前程序業已提出中科院八十一年十一月三日（八一）訓誠字第一六
      八七三號函之內容而為主張，已難認前項證物係再審原告於前程序所不知或不
      能使用，今始知悉或得予利用者；另原判決就前開函之內容，業予審酌，此觀
      之原判決理由欄之記載即明，是再審原告主張原判決有足以影響於判決之重要
      證物（即前開中科院函）漏未斟酌及其發見此項未經斟酌之重要證物云云，顯
      不足採。
五、綜上所述，本件再審原告所述，核無足採，從而其以原判決有行政訴訟法第二百
    七十三條第一項第一款、第十三款（即修正前同法第二十八條第一款、第十款）
    及第十四款之再審事由，提起再審之訴，殊難認有再審理由，應予駁回。另行政
    訴訟法第二百七十八條第二項規定：「再審之訴顯無再審理由者，得不經言詞辯
    論，以判決駁回之。」足見行政法院審理再審之訴時，並非當事人一經提出言詞
    辯論之請求，即有行言詞辯論之義務。再審原告主張依修正前行政訴訟法第十九
    條規定，當事人一經為言詞辯論請求，即不可以「核無必要」為由而予拒絕云云
    ，自不足取。本件事實已臻明確，無行言詞辯論之必要，均併此明。
據上論結，本件再審之訴為無理由，爰依行政訴訟法第二百七十八條第二項、第二百
八十一條、第九十八條第三項前段，判決如主文。
中　　華　　民　　國　　九十一　　　年　　　七　　　　月　　　八　　　　日
                    最 高 行 政 法 院  第 三 庭
                                審 判 長 法  官　　　葉　振　權
                                         法  官      姜  仁  脩
                                         法  官　　　吳　錦　龍
                                         法  官　　　劉　鑫　楨
                                         法  官　　　吳　明　鴻
右  正  本  證  明  與  原  本  無  異
　　　　　　　　　　　　　　　　　　　　 法院書記官　阮　桂　芬
中　　華　　民　　國　　九十一　　　年　　　七　　　　月　　　八　　　　日
